【裁判字號】    97,易,135
【裁判日期】    970331
【裁判案由】    詐欺
【裁判全文】
臺灣板橋地方法院刑事判決              97年度易字第135 號
公  訴  人  台灣板橋地方法院檢察署檢察官
被      告  甲○○
選任辯護人  江鶴鵬律師
            林月雪律師
上列被告因詐欺案件，經檢察官聲請以簡易判決處刑（九十六年
度偵字第二四三七五號），本院認不得以簡易判決處刑，改依通
常程序審理，判決如下：
    主      文
甲○○無罪。
    理      由
一、公訴意旨略以：被告甲○○明知申辦金融機構帳戶使用乃個
    人理財之行為，故無正當理由徵求他人提供金融機構帳戶者
    ，極易利用該等帳戶為與財產有關之犯罪工具，且可預見金
    融機構帳戶提供他人使用將幫助他人實施詐欺犯罪，惟仍基
    於縱有人以其金融機構帳戶實施詐欺犯罪亦不違背其本意之
    幫助犯意，於民國九十五年間某日，得知有人欲向不特定人
    收集金融機構帳戶使用，遂與真實姓名年籍不詳之成年人聯
    絡後，於九十五年十一月間某日，在不詳地點，將其於九十
    二年七月三十一日所申請之台灣中小企業銀行五股分行（址
    設台北縣新莊市○○路九五號）開設之帳號00000000000000
    00000 號帳戶之存摺、金融卡（含提款密碼）等物，以不詳
    價格出售予真實姓名年籍不詳之成年人。上揭詐欺集團成員
    ，旋基於意圖為自己不法所有之犯意，於九十六年三月二十
    六日，在不詳地點，利用電腦連結網際網路，至線上網路遊
    戲網站，刊登不實之販賣遊戲貨幣訊息。劉威利於同日凌晨
    某時許，在台北市○○區○○街五二號十樓住處，透過電腦
    連結網際網路至上開網站而得知上開不實訊息，致劉威利陷
    於錯誤，以新台幣（下同）一千元之價格購買上開遊戲貨幣
    ，並於同日下午一時八分許，前往在不詳地點、彰化銀行所
    設之自動櫃員機，依指示操作自其所有之金融機構存款帳戶
    轉帳匯款一千元至被告上開帳戶，以此方法詐騙劉威利，且
    於劉威利依指示匯款入被告上開帳戶後，旋由詐欺集團成員
    提領一空等情。因認被告涉犯刑法第三十條第一項、第三百
    三十九條第一項之幫助詐欺取財罪嫌云云。
二、按犯罪事實應依證據認定之，無證據不得認定犯罪事實；又
    不能證明被告犯罪者，應諭知無罪之判決，刑事訴訟法第一
    百五十四條第二項、第三百零一條第一項分別定有明文。次
    按刑事訴訟法第一百六十一條已於九十一年二月八日修正公
    布，其第一項規定：檢察官就被告犯罪事實，應負舉證責任
    ，並指出證明之方法。因此，檢察官對於起訴之犯罪事實，
    應負提出證據及說服之實質舉證責任。倘其所提出之證據，
    不足為被告有罪之積極證明，或其指出證明之方法，無從說
    服法院以形成被告有罪之心證，基於無罪推定之原則，自應
    為被告無罪判決之諭知（最高法院九十二年台上字第一二八
    號判例意旨參照）。
三、本件公訴人認被告涉犯上開罪嫌，無非係以此部分事實，業
    據被告於警詢及偵查時供述在卷，並經證人劉威利於警詢時
    證述明確，復有匯款單、系爭帳戶開戶資料、交易明細等件
    為其論據。
四、訊據被告堅決否認有何犯行，辯稱：伊沒有將帳戶之存摺、
    提款卡、密碼等交付他人使用，伊提款卡曾於九十三年十一
    月間遺失，有至警察局報案，現系爭帳戶之存摺、提款卡均
    在身上，系爭帳戶可能遭歹徒利用報復等語。是本案之爭執
    要點即為：被告究竟有無提供系爭帳戶予詐騙集團使用？或
    被告本身即為詐騙集團成員？本院自應就此加以審酌。
五、本院查：
（一）查詐騙集團成員以「販賣網路遊戲貨幣」為由，向證人劉
      威利行使詐術，使其陷於錯誤，因而匯款一千元至系爭台
      灣中小企銀帳戶等情，業經證人劉威利於警詢時證述明確
      ，並有匯款單、交易明細等件附卷可稽，是系爭帳戶已為
      詐騙集團用以詐騙劉威利匯款，固堪認定。
（二）惟被告於九十二年七月三十一日申辦系爭帳戶後，自九十
      二年八月間起至九十六年一月間止，均有少則數百元，多
      則數萬元之交易紀錄，有被告申辦帳戶資料及交易紀錄在
      卷可查（見偵卷第二一至三六頁）；又被告確曾於九十三
      年十一月十日下午三時許，因提款卡遺失，前往台北縣政
      府警察局海山分局報案，現系爭帳戶之存摺、提款卡均為
      被告持有中等情，有報案三聯單、存摺、提款卡影本等件
      附卷可按（見本院卷第六頁、偵卷第一一頁），顯見被告
      確實持續不斷使用該等帳戶，公訴意旨認被告於九十五年
      十一月間將系爭帳戶出售予他人使用云云，尚屬無據。
（三）又被害人劉威利遭詐騙集團成員以「販賣網路遊戲貨幣」
      為由，詐騙匯款一千元至系爭帳戶後，復依詐騙集團成員
      指示，再轉帳匯款二萬六千五百三十一元、二萬九千九百
      八十三元至另台灣中小企銀土城分行、合作金庫三峽分行
      二帳戶內等情，業經證人劉威利於警詢時證述屬實。而被
      告係於二週後之九十六年四月九日始以金融卡跨行提領系
      爭帳戶內之一千元（見偵卷第三六頁），顯與一般詐騙集
      團利用人頭帳戶詐騙匯款後，為避免該帳戶遭掛失或被害
      人報案凍結，蒙受損失，旋即提領一空之情形有別；且詐
      騙集團成員以些許代價大肆蒐購人頭帳戶使用，目的即在
      避免治安機關查緝，衡情應無使用自己所有帳戶之理，是
      被告應無提供帳戶供詐騙集團成員使用，本身亦非詐騙集
      團成員等情，均堪認定。
（四）另系爭帳戶於九十六年一月八日、同年月十七日確實各有
      一筆匯出一千元之交易紀錄（見偵卷第三六頁），是被告
      辯稱伊於九十六年一月間曾匯款一千元購買網路遊戲幣，
      嗣因未取得網路遊戲幣告知買家退款帳號，系爭帳戶可能
      遭歹徒利用藉機報復等語，尚非無據。自難僅以證人劉威
      利匯款一千元至系爭帳戶，遽為被告不利之認定。
六、綜上所述，檢察官所舉之證據，不足證明被告確有詐欺或幫
    助詐欺犯行，被告辯稱：伊沒有將系爭帳戶交付他人使用等
    語，尚非無據，應堪採信。此外，復查無其他積極證據足證
    被告確有如公訴意旨所述之犯行，揆諸首揭說明，自應諭知
    被告無罪之判決。
七、本件檢察官聲請簡易判決處刑，經本院認應為無罪判決，爰
    依刑事訴訟法第四百五十二條、第四百五十一條之一第四項
    第三款規定，改用通常程序審理，附此敘明。
據上論斷，應依刑事訴訟法第四百五十二條、第三百零一條第一
項前段，判決如主文。
中    華    民    國    97    年    3     月    31    日
            刑事第六庭  審判長法  官  高文淵
                              法  官  饒金鳳
                              法  官  林鈺琅
以上正本證明與原本無異。
如不服本判決應於送達後10日內向本院提出上訴狀。
                              書記官  林蔚然
中    華    民    國    97    年    3     月    31    日


司法院資訊處製作；財團法人民間司法改革基金會備份。
